臺灣桃園地方法院刑事判決
111年度金訴字第17號
公  訴  人  臺灣桃園地方檢察署檢察官
被      告  曾基銘

                    籍設桃園市○○區○○路000號（桃園○○○○○○○○○）

上列被告因違反洗錢防制法等案件，經檢察官提起公訴（110年
度偵字第25876號），本院判決如下：
    主  文
丁○○幫助犯洗錢防制法第十四條第一項之洗錢罪，處有期徒刑肆
月，併科罰金新臺幣參萬元，罰金如易服勞役，以新臺幣壹仟元
折算壹日。
    事  實
丁○○明知金融機構發給金融卡係憑密碼驗證，此外別無確認使用
者身分之方式，是如將金融卡及密碼交付不認識之人，等同容任
取得該金融卡及密碼之人任意使用該金融帳戶作為金錢流通之工
具，又社會上詐欺案件層出不窮，依其社會生活經驗，當可預見
將自己所有金融帳戶之金融卡及提款密碼交付予不熟識之他人使
用，極可能遭詐騙集團作為人頭帳戶實施取得贓款及掩飾、隱匿
詐欺不法所得去向之犯罪工具，因而幫助他人從事詐欺取財罪及
洗錢罪，惟仍基於縱詐騙集團以其金融帳戶實施詐欺取財犯罪及
洗錢罪亦不違背其本意之幫助不確定故意，於民國110年4月20日
前某時許，不詳地點，將其所申辦之中國信託商業銀行帳號0000
00000000號帳戶之金融卡及密碼交與真實姓名、年籍不詳之人。
該人所屬之詐騙集團成員（無證據證明有未滿18歲之人，亦無證
據證明成員有3人以上）取得丁○○上開銀行帳戶後，共同基於意
圖為自己不法所有及掩飾、隱匿犯罪所得去向之犯意聯絡，隨即
利用上開帳戶以如附表所示方式進行詐騙，得手附表所示金額，
丁○○即以此方式幫助本案詐欺集團成員掩飾或隱匿該等詐欺取財
犯罪所得之來源、去向或所在。　
    理  由
壹、證據能力之說明：
　　本判決所引用被告以外之人於審判外之陳述，或經檢察官引
    為證據使用，被告表示同意有證據能力（見本院金訴卷第95
    頁），或經本院調查證據時提示，檢察官及被告均未爭執證
    據能力（見本院金訴卷第112至118頁），本院審酌該等證據
    之取得過程並無瑕疵，與本案待證事實間復具有相當之關聯
    性，應得作為證據。
貳、實體部分：
一、訊據被告固坦承本案帳戶為其所申辦使用，惟堅詞否認有何
    幫助詐欺及幫助洗錢犯行，辯稱：我沒有把我的帳戶交給別
    人使用，我的金融卡放在皮包內，皮包放在公司時，被人家
    動過，後來我就發現金融卡不見了，接到銀行通知說我的帳
    戶變成警示帳戶，我不清楚為何別人為何知道我的金融卡密
    碼等語（見本院金訴卷第94頁、第119至120頁）。經查：
  ㈠本案帳戶為被告申辦且原為其使用乙節，為被告自承不諱(偵
    卷第14頁、第198頁、本院審金訴卷第89頁、金訴卷第94頁
    ），並有本案帳戶客戶地址條列印、交易明細各1份（偵卷
    第99至113頁）可佐，而附表所示各被害人遭該詐騙集團不
    詳成員分別以附表方式詐騙因而將受騙款項匯入本案帳戶後
    ，旋遭該詐騙集團不詳成員提領一空等情，亦有附表所示「
    相關卷證出處欄」所示證據可佐，此部分事實首堪認定為真
    。
  ㈡詐騙集團成員既係利用他人之帳戶掩飾犯行，躲避查緝，並
    為順利取得贓款而領取犯罪所得，當知一般人於帳戶存摺、
    金融卡、網路銀行、密碼等物遭竊或遺失後，多會有即刻報
    警或向金融機構辦理掛失止付之應對措施，倘徒以拾獲之不
    明金融帳戶作為指定被害人匯款之帳戶，則極有可能因帳戶
    所有人掛失止付遭凍結而無法順利提領贓款，或因提領款項
    遭銀行人員發覺，提升遭查獲之風險，使悉心計畫之詐騙犯
    罪終致徒勞無功。是以，詐騙集團成員若非確信該帳戶所有
    人於渠等實施詐欺犯罪整體計畫之相當期間內，不會前往報
    警處理或掛失止付，而有把握可自由使用該帳戶提款、轉帳
    功能前，詐騙集團成員斷不至貿然使用該帳戶作為提領贓款
    之犯罪工具。而該詐騙集團不詳成員以本案帳戶作為詐騙工
    具，使附表所示各被害人將款項匯入本案帳戶後即行以金融
    卡操作自動櫃員機輸入密碼方式提領或轉帳（偵卷第109至1
    11頁），可見該詐騙集團不詳成員知悉本案帳戶之金融卡密
    碼，並確信本案帳戶不會遭被告隨時辦理掛失止付或報警，
    若非被告事先告以密碼並供其使用，該詐騙集團不詳成員豈
    有可能以前述方式支配使用本案帳戶，足認被告確有提供本
    案帳戶之金融卡及密碼交予該詐騙集團不詳成員使用之事實
    。
  ㈢刑法上之故意，可分為直接故意與不確定故意（間接故意）
    ，所謂「不確定故意」，係指行為人對於構成犯罪之事實，
    預見其發生而其發生並不違背其本意者，刑法第13條第2項
    定有明文。金融帳戶係針對個人社會信用而予以資金流通，
    具有強烈之屬人性，且金融帳戶為個人理財之工具，申請開
    設金融帳戶並無任何特殊之限制，一般民眾皆可以申請開戶
    ，此乃眾所周知之事實，況近年來不法份子利用人頭帳戶實
    行財產犯罪案件層出不窮，業已廣為平面或電子媒體、政府
    機構多方宣導，提醒一般民眾勿因一時失慮而誤蹈法網，輕
    易交付自己名義申辦之金融帳戶予他人，反成為協助他人犯
    罪之工具，是依一般人之社會生活經驗，若見他人不以自己
    名義申請開戶，反而收集金融機構帳戶為不明用途使用或流
    通，衡情對於該等帳戶極可能供作不法詐欺、洗錢犯罪使用
    ，當有合理預見，而以被告為高中肄業之智識程度（本院金
    訴卷第120至121頁），且被告前於92、93年間，連續出售其
    申辦之新竹國際商銀、台灣中小企業銀行、第一銀行、中國
    信託商銀、萬通銀行、台北銀行、台新銀行、建華銀行、郵
    局等帳戶，經本院以95年度訴字第858號判決判處有期徒刑1
    年6月確定（本院金訴卷第51至55頁)，依被告教育程度與其
    社會生活歷程經驗，顯可預見無故提供金融機構帳戶予他人
    使用，常與財產犯罪用以規避追查之需要密切相關，極可能
    遭他人遂行不法所有意圖而用以詐騙他人，然被告竟仍將本
    案帳戶之金融卡及密碼提供他人使用，雖無確信本案帳戶必
    定遭他人作為從事詐欺取財之犯罪工具，然應有縱若有人持
    以為詐欺、洗錢犯罪亦不違反其本意而容任其發生之認識，
    顯具幫助該詐騙集團犯罪之不確定故意。
  ㈣被告雖以前詞置辯，惟被告於110年6月12日警詢時供稱「我
    的提款卡於110年4月7日上臺北永和國小附近工作時遺失」
    等語（偵卷第14頁）；於110年10月5日偵訊時先供稱「我於
    110年4月15日掛失本案帳戶金融卡」，又改稱「因為我之前
    錢包掉了，我4月15日是掛失別間銀行，我是10幾號發現本
    案金融卡不見的，應該是4月11日左右遺失」等語（偵卷第1
    98頁）；於本院審理時則稱「我的皮夾某一天放在公司被人
    家動過，然後金融卡就不見了，只有金融卡不見，沒有遺失
    其他東西」等語（本院金訴卷第94頁、第120頁），可知被
    告對於本案帳戶遭竊時間無法明確交代，又對於金融卡遺失
    地點及皮夾是否一同遺失等情前後供述不一，則被告所稱金
    融卡遺失等語，已難輕信。
  ㈤再以現今金融卡密碼為6至12位數，排列組合甚多，而使用人
    以金融卡密碼操作自動櫃員機，若連續3次輸入密碼錯誤即
    會遭鎖卡而無法使用，故單純持有金融卡而不知密碼之人欲
    隨機輸入正確密碼成功提領款項之機率微乎其微而趨近於零
    ，而詐騙集團以他人帳戶供作款項出入之帳戶，通常會先取
    得帳戶所有人之同意才使用，否則一旦帳戶所有人辦理掛失
    ，被害人所匯入款項即遭凍結無法提領，犯罪集團當無甘冒
    此風險之理。是以，果若被告上開辯稱遺失等情為真，則持
    有金融帳戶資料之詐騙集團根本無法知悉帳戶所有人何時將
    辦理掛失止付，而被害人所匯入款項是否可以順利提領即處
    於不確定狀態，又豈需大費周章向他人詐欺取財後，要求被
    害人匯款至其等無法擔保確可領用之金融帳戶內，反益證係
    被告將本案帳戶金融卡及密碼提供給本案詐騙集團不詳成員
    使用而非遺失無疑。
　㈥至被告雖於110年4月23日向客服中心辦理本案帳戶之掛失(偵
    卷第115頁)，然時間點已在附表所示各被害人將受騙款項匯
    入本案帳戶而遭提領一空後所為，實無法排除被告係出於自
    保或避免刑事責任所為，尚難僅憑被告事後蛇足之舉，即對
    被告為有利之認定，一併指明。
  ㈦綜上，被告所辯顯屬事後卸責之詞，不足採信，本案事證明
    確，被告犯行堪以認定，應依法論科。　　
二、論罪科刑：
　㈠核被告所為，係犯刑法第30條第1項前段、第339條第1項之幫
    助犯詐欺取財罪及刑法第30條第1項前段、洗錢防制法第14
    條第1項之幫助洗錢罪。被告以一提供本案帳戶之行為，同
    時觸犯4個幫助詐欺取財罪及4個幫助洗錢罪，為想像競合犯
    ，應依刑法第55條前段規定，從重論以幫助洗錢罪。
　㈡又被告基於幫助犯意而成立洗錢罪，依刑法第30條第2項規定
    ，按正犯之刑減輕之。
　㈢又最高法院刑事大法庭110年度台上大字第5660號裁定主文謂
    ：「被告構成累犯之事實及應加重其刑之事項，均應由檢察
    官主張並具體指出證明之方法後，經法院踐行調查、辯論程
    序，方得作為論以累犯及是否加重其刑之裁判基礎。」是檢
    察官對於「構成累犯事實」，應「提出」足以證明被告構成
    累犯事實之前案徒刑執行完畢資料，並負舉證責任；而關於
    「依累犯規定加重其刑事項」，如檢察官僅主張被告成立累
    犯，卻未主張應依累犯規定加重，本於累犯加重其刑立法理
    由之特殊性，法院裁量原則上應受到職司刑事（前案）執行
    專業的檢察官意見拘束而不得加重。又檢察官如主張應依累
    犯規定加重，卻「全未說明理由」時，在「修正的舉證責任
    不要說」之基礎上，因檢察官對此量刑事項仍有承擔舉證責
    任之可能性，可認檢察官未盡「形式舉證責任」，法院不僅
    無調查、認定之義務，也因為「依累犯規定加重其刑事項」
    並非有效爭點，法院無從為補充性調查，得逕裁量不予加重
    （臺灣雲林地方法院111年度簡字第87號判決意旨參照）。
    查被告前因竊盜案件，經本院以107年度易字第369號判決判
    處有期徒刑7月確定；又因竊盜案件，經本院以107年度審易
    字第1365號判決判處有期徒刑9月確定；上開案件經本院以1
    08年度聲字第357號裁定定應執行有期徒刑1年2月確定，於1
    08年12月6日縮刑期滿執行完畢等情，有其臺灣高等法院被
    告前案紀錄表1份在卷可參（本院金訴卷第75至77頁），上
    開構成累犯之事實，業據偵查檢察官於起訴書記載、主張，
    並提出刑案資料查註紀錄表為憑（偵卷第213至232頁），堪
    認檢察官對此已盡舉證責任，是被告於上開案件有期徒刑部
    分執行完畢後，5年以內故意再犯本件有期徒刑以上之罪，
    固為累犯。惟起訴書僅記載請法院審酌是否依累犯規定加重
    其刑等語，可見偵查檢察官並未主張被告應依累犯規定加重
    其刑。依上開說明，本院自不依累犯規定加重其刑，但列為
    量刑審酌事項。
　㈣爰審酌被告對於詐騙集團利用人頭帳戶實行詐欺取財並掩飾
    、隱匿詐欺犯罪所得去向有所預見，竟仍恣意交付本案帳戶
    資料予詐騙集團成員而供幫助犯罪使用(本次已非第1次交付
    金融帳戶)，使詐騙集團成員得以逃避犯罪之查緝，嚴重擾
    亂金融交易秩序且影響社會正常交易安全，被告所為不啻助
    長詐欺犯罪風氣並造成附表所示被害人受有財產損害，同時
    增加其等尋求救濟困難，而迄今未與任何被害人達成和解，
    被告犯罪所生危害非淺，並考量被告始終否認犯行（此乃被
    告基於防禦權之行使而為辯解，本院不得以此作為加重量刑
    之依據，但此與其餘相類似、已坦承全部犯行之案件相較，
    自應在量刑予以充分考量，以符平等原則），未能深切體認
    己身行為過錯所在，實難認犯後態度良好，兼衡其自陳高中
    肄業之智識程度，現為粗工，家境勉持、前有竊盜刑案紀錄
    等一切情狀，量處如主文所示之刑，併就罰金部分諭知易服
    勞役之折算標準。
三、本案並無證據證明被告因交付本案帳戶已實際獲取犯罪所得
    ，自不生應予沒收、追徵本件犯罪所得之問題，併此敘明。
     
據上論斷，應依刑事訴訟法第299條第1項前段，判決如主文。
本案經檢察官劉玉書、甲○○提起公訴，檢察官劉哲名到庭執行職
務。
中　　華　　民　　國　　111 　年　　6 　　月　　13　　日
                  刑事第十五庭  審判長法　官  吳軍良
                                      法　官  郭于嘉
                                      法　官  林岷奭
以上正本證明與原本無異。
如不服本判決應於收受判決後20日內向本院提出上訴書狀，並應
敘述具體理由。其未敘述上訴理由者，應於上訴期間屆滿後20日
內向本院補提理由書(均須按他造當事人之人數附繕本)「切勿逕
送上級法院」。 
　　　　　　　　　　　　　　　        書記官　林慈思
中　　華　　民　　國　　111 　年　　6 　　月　　13　　日
附錄本案論罪科刑法條全文：
洗錢防制法第14條
有第二條各款所列洗錢行為者，處7年以下有期徒刑，併科新臺
幣5百萬元以下罰金。
前項之未遂犯罰之。
前二項情形，不得科以超過其特定犯罪所定最重本刑之刑。
中華民國刑法第339條
（普通詐欺罪）
意圖為自己或第三人不法之所有，以詐術使人將本人或第三人之
物交付者，處5年以下有期徒刑、拘役或科或併科50萬元以下罰
金。
以前項方法得財產上不法之利益或使第三人得之者，亦同。
前二項之未遂犯罰之。
中華民國刑法第30條
（幫助犯及其處罰）
幫助他人實行犯罪行為者，為幫助犯。雖他人不知幫助之情者，
亦同。
幫助犯之處罰，得按正犯之刑減輕之。
附表
編號 告訴人 犯罪事實 匯款時間 匯款金額 相關卷證出處 1 丙○○ 詐騙集團成員於110年4月20日下午1時30分許，見告訴人丙○○在FACEBOOK社團「電腦零件專賣社團 顯示卡、處理器、主機板、記憶體、硬碟、挖礦硬體 (二手、新品)」徵求AMD處理器，遂使用FACEBOOK暱稱「Yixuna Li」帳號佯稱有意販售等語，使告訴人丙○○陷於錯誤而匯款。 110年4月20日下午6時43分許 7,560元 ①告訴人丙○○之證述（偵卷第41至43頁） ②社團發文及Messenger對話紀錄截圖（偵卷第149至153頁、第163頁） ③交易紀錄擷圖21張（偵卷第159至161頁） 2 戊○○ 詐騙集團成員於110年4月20日晚間8時29分前某時許，使用FACEBOOK暱稱「Yang Lin」帳號及LINE ID「xin_kiss.」向告訴人戊○○佯稱販售顯示卡、記憶體及電源供應器等語，使告訴人戊○○陷於錯誤而匯款。 110年4月20日晚間8時29分許 8,060元 ①告訴人戊○○之證述（偵卷第55至56頁） ②LINE對話紀錄截圖（偵卷第131至135頁） ③交易結果擷圖2張（偵卷第123頁）    110年4月21日晚間7時25分許 4,000元  3 乙○○ 詐騙集團成員於110年4月21日前某時許，經由Facebook Marketplace向告訴人乙○○佯稱販售顯示卡等語，使告訴人乙○○陷於錯誤而匯款。 110年4月21日晚間9時6分許 8,000元 ①告訴人乙○○之證述（偵卷第67至71頁） ②Marketplace發文及Messenger對話紀錄擷圖（偵卷第141至147頁） ③交易明細表3張（偵卷第139頁）    110年4月21日晚間9時11分許 1,000元     110年4月22日下午3時24分許 3,500元  4 己○○ 詐騙集團成員於110年4月21日晚間9時許，使用FACEBOOK暱稱「Yang Xin」向告訴人己○○佯稱販售顯示卡等語，使告訴人己○○陷於錯誤而匯款。 110年4月21日晚間9時45分許 2萬7,000元 ①告訴人己○○之證述（偵卷第87頁） ②Messenger對話紀錄截圖（偵卷第125至129頁） ③交易明細表及交易結果擷圖（偵卷第119頁）     110年4月22日晚間11時34分許 1萬元